臺灣臺北地方法院民事裁定　　　　　　　　　　　　　九十三年度簡抗字第三二號
　　抗　告　人　台新國際商業銀行股份有限公司
　　法定代理人　蔡孟
　　訴訟代理人　曾謙侯
　　相　對　人　甲○○
當事人間清償債務事件，抗告人對於九十三年二月二十六日本院台北簡易庭九十三年
度北簡字第三五七三號裁定提起抗告，本院裁定如下：
    主      文
原裁定廢棄。
抗告費用由相對人負擔。
    理      由
一、原裁定意旨略以：依抗告人與相對人所訂立之信用卡約定條款第二十六條之約定
    ，除約定本院作為管轄法院外，台灣台中地方法院、台灣高雄地方法院亦均有管
    轄權，會使抗告人得依其意思於任選一地方法院起訴，與民事訴訟法第二十四條
    由當事人合意定第一審管轄法院之意旨不符，應屬無效，依民事訴訟法第二十八
    條規定，依職權裁定移送本件至台灣板橋地方法院等語。
二、本件抗告意旨略以：關於本件定型化契約關於合意管轄效力之有無，應以個案情
    形為審酌，原審判決所援引最高法院八十六年台抗字第一三九號裁定，僅就合意
    管轄法院為一廣泛之指定，並未明確合意管轄法院為何，使債務人於訂約之時無
    法預見雙方涉訟匙得以受理涉訟案件之管轄法院，僅憑債權人任意指定，使債務
    人之權利受有不確定性之損害，有為民事訴訟法之立法意旨，本件抗告人所訂之
    契約條款雖針對合意管轄之法院約定有三，但此舉係因針對不同區域之客戶而設
    計，僅為便利訴訟，並無前最高法院裁定所稱之未明確指定管轄法院之情形。
三、按當事人以合意定第一審管轄法院，旨在使預定之訴訟，歸屬於一定之法院管轄
    ，是合意所定之管轄法院，必須限於一定之法院，不得廣泛就任何第一審法院定
    為合意管轄之法院。最高法院八十六年台抗字第一三九號裁定意旨參照。復按，
    民事訴訟法第二十四條之合意管轄，如當事人一造為法人或商人，依其預定用於
    同類契約之條款而成立，按其情形顯失公平者，他造於為本案之言詞辯論前，得
    聲請移送於其管轄法院。民事訴訟法第二十八條定有明文。經查，本件信用卡契
    約書第二十六條約定：「因本契約涉訟時，除法律所規定之法院有管轄權外，持
    卡人並同意以台灣台北地方法院、台灣台中地方法院、台灣高雄地方法院擇一為
    第一審管轄法院。但法律有專屬管轄之特別規定者，從其規定。」（見原審卷第
    六頁）。前開合意管轄約款，雖規定第一審法院除本院外，尚包括台中地方法院
    及高雄地方法院，但兩造間就管轄法院之約定，尚屬特定，並未廣泛就任何第一
    審定為合意管轄之法院，仍應認定為有約定歸屬於「一定」之法院。且約定包括
    臺灣地區北、中、南區之三大位處都會區之法院，抗告人得因債務人之住所地選
    擇較近之法院起訴，且前開合意管轄之約定，並未排除其他法律規定之法院之管
    轄權，亦即僅為併存之合意管轄約定，故並未排除民事訴訟法中「以原就被」原
    則，使被告之住所地法院仍有取得管轄權之可能。相較於一般借貸契約之管轄法
    院約款均約定為「排他性（專屬的）合意管轄」即僅約定為金融機構之總行所在
    地法院為第一審法院，而使債務人之住所不論設於臺灣中部或南部地區均須因合
    意管轄約定必須遠至金融機構之總行所在地應訴而言，該約款顯有較兼顧債務人
    之利益，相對人亦未於本案言詞辯論前，辯稱該定型化契約條款有顯失公平之情
    形，原審逕自認定前開合意管轄之約款有顯失公平之情事，宣告其為無效，顯有
    違誤。抗告意旨執此指摘原裁定認定該合意管轄之約款無效，求予廢棄，為有理
    由，爰由本院廢棄原裁定，發回原法院另為適法之處理。
據上結論：本件抗告為有理由，裁定如主文。
中　　　華　　　民　　　國　　九十三　　年　　　四　　　月　　二十九　　日
                                            民事第四庭審判長法官  盧彥如
                                                            法官  洪遠亮
                                                            法官  黃柄縉
右正本係照原本作成
本裁定不得抗告
中　　　華　　　民　　　國　　九十三　　年　　　五　　　月　　 三   　　日
                                                          書記官  楊湘雯
